【裁判字號】    98,易,2788
【裁判日期】    980930
【裁判案由】    恐嚇
【裁判全文】
臺灣臺中地方法院刑事判決              98年度易字第2788號
公  訴  人  臺灣臺中地方法院檢察署檢察官
被      告  乙○○
上列被告因恐嚇案件，經檢察官提起公訴（97年度偵字第23395
號），本院判決如下：
    主  文
乙○○以加害自由之事，恐嚇他人致生危害於安全，處拘役拾
日，如易科罰金，以新臺幣壹仟元折算壹日。
    事  實
一、乙○○於民國97年7 月31日16時許，受林山下（已為不起訴
    處分）之委託，與不知情之丁○○（已為不起訴處分）至陳
    義興位於臺中市○○街177 號之住處，向陳義興催討債務，
    惟陳義興表示該筆債務尚有爭議，以外出影印資料為由離開
    。詎乙○○不滿陳義興遲未返回住處，認遭陳義興欺騙而心
    生不滿，竟基於恐嚇危害安全之犯意，在陳義興之上開住處
    ，向陳義興之妻洪睛砡恫嚇稱：「如果陳義興不出面處理，
    我們有10幾組人，每天都會來你家拜訪，24小時都會在你家
    附近監控你們」等語，以將妨害洪睛砡住居自由之事，恐嚇
    洪睛砡，使洪睛砡心生畏懼，並致生危害於其安全。
二、案經洪睛砡訴由臺中市警察局第四分局報請臺灣臺中地方法
    院檢察署檢察官偵查起訴。
    理  由
一、按被告以外之人於審判外之言詞或書面陳述，除法律有規定
    者外，不得作為證據。被告以外之人於審判外之陳述，雖不
    符前4 條之規定，而經當事人於審判程序同意作為證據，法
    院審酌該言詞陳述或書面陳述作成時之情況，認為適當者，
    亦得為證據；當事人、代理人或辯護人於法院調查證據時，
    知有第159 條第1 項不得為證據之情形，而未於言詞辯論終
    結前聲明異議者，視為有前項之同意，刑事訴訟法第159 條
    第1 項、第159 條之5 分別定有明文。查被告乙○○於本院
    審理時，對於本案偵查卷內之證據，均同意有證據能力，得
    採為本案之證據，迄至本案言詞辯論終結前，被告亦未聲明
    異議，有審判筆錄在卷可考，經審酌卷內各該人員陳述時之
    情狀，均查無被違法取供或非出於自由意志之情形，相關書
    證亦查無違法取證或造假虛捏之情事，以之作為本案之證據
    ，皆屬適當，依前揭規定，本判決以下所引用之證據均得為
    本案之證據。
二、訊據被告固坦承於97年7 月31日16時許，至證人陳義興位於
    臺中市○○街177 號住處，向證人陳義興催討債務等情不諱
    ，惟矢口否認有何恐嚇危害安全犯行。辯稱：僅告訴洪睛砡
    這次來係要瞭解狀況，未恐嚇洪睛砡云云（見本院卷12頁）
    。惟查：
  (一)被告受林山下委託，於97年7 月31日16時許與證人丁○○至
    證人陳義興位於臺中市○○街177 號住處，向證人陳義興催
    討債務之事實，業據被告於本院坦承不諱，經核與證人陳義
    興、洪睛砡於警詢、偵訊及證人洪睛砡於本院證述情節相符
    ，並有委託書及支票影本在卷，此部分事實，堪以認定。
  (二)證人洪睛砡先於警詢證述：被告說若證人陳義興不出面與他
    們協調，他們有10幾組人將每天派人到家裡坐，使伊心生恐
    懼等語（見警卷第22頁）；再於偵訊時結稱：被告於97 年7
    月31日16時許至伊文昌街的住處，要找證人陳義興討債，後
    來證人陳義興有事先出去，被告就恐嚇伊說：「如果陳義興
    不出面處理，我們有10幾組人，每天都會來你家拜訪，24小
    時都會在你家附近監控你們」，伊聽了會害怕等語（見偵卷
    第11頁）；復於本院審理時結稱：陳義興說這個事情與被告
    及丁○○無關，有事情法院說就好，陳義興就離開了。…被
    告就在那邊說陳義興一定要出來，陳義興要是不出來，他們
    有10幾組人24小時控管我們出入。（被告這樣子說的時候，
    你是否有感受到會害怕？）會。（你害怕什麼事情？）害怕
    我們的住居自由被妨害。…（當天為何要報警？）因為他們
    一直不離開，而且一直大聲的說陳義興一定要出來，我們有
    10幾組人24小時都會進來家裡坐。（被告是對誰講這些話？
    ）對我講。（甲○○是否有聽到這些話？）有，因為當時甲○○坐在我旁邊約1公尺。（被告講話的音量是大聲還是小
    聲？）大聲等語甚明（見本院卷第22及23頁）。再者，證人
    甲○○先於偵訊時結稱：被告恐嚇證人洪睛砡說他們有10幾
    組的人員可以天天輪流去證人洪睛砡的家坐等語（見偵卷第
    21及22頁）；復於本院審理時亦結稱：（7月31日有無在陳
    義興住處內？）有…。（當天被告有無對洪睛砡說什麼恐嚇
    的話嗎？）他們在談，我有聽到被告說他們有10幾組人可以
    輪流天天來等語甚詳（見本院卷第24及25頁）。證人甲○○
    證述雖僅聽到被告說有10幾組人可以輪流天天來，並不記得
    有聽到被告說要24小時在證人洪睛砡家附近監控，惟因被告
    當時係對證人洪睛砡陳述，證人甲○○僅係旁觀者，是其無
    法記得被告恐嚇證人洪睛砡之全部話語，應與事理無違。參
    酌證人洪睛砡歷次證言所述前後一致，且證人甲○○與被告
    無任何仇隙，渠等於本院證述當日發生經過，所述大致相符
    ，應可採信。況且，被告至證人陳義興上開住處時，證人陳
    義興本在場，嗣又藉故離開一情，業據被告於本院審理中自
    承：剛開始是陳義興與我談，後來因為陳義興說這筆帳有出
    入，並說要拿證明給我看，我說好並要求陳義興影印，我好
    拿回去給林山下看是不是陳義興講的這樣子。…但是陳義興
    開車出去後就再也沒有回來等語（見本院卷第20至21頁），
    核與證人洪睛砡上開證述情節大致相符，堪予採信。是被告
    與證人丁○○為向證人陳義興催討債務，專程駕車自北部南
    下，於未獲明確答覆時，證人陳義興即藉故離去，為促使證
    人陳義興及其親人積極處理債務，對尚留在現場之證人洪睛
    砡施加言語上之壓力，迫使證人陳義興出面處理債務，遂於
    上揭時、地，對證人洪睛砡恫稱：「如果陳義興不出面處理
    ，我們有10幾組人，每天都會來你家拜訪，24小時都會在你
    家附近監控你們」等語，致證人洪睛砡心生恐懼之事實，堪
    可認定。
  (三)至於證人丁○○於本院審理中結稱：（你全程都在屋內，還
    是有進進出出？）進進出出。（你進出幾次？）2 、3 次。
    （你是否有聽到被告說什麼？）一開始有，後來我就去看電
    視，沒有注意聽被告與證人洪睛砡在說什麼。（證人洪睛砡
    對被告說什麼話，你是否有聽到？）一開始有，約10分鐘左
    右，但後來就沒有在聽。（你是否有聽到被告說：如果陳義
    興不出面處理，我們有10幾組人每天都會來你家拜訪，24小
    時都會在你家附近監控你們？）沒有。（你是沒有聽到，還
    是被告沒有講？）被告沒有講，但我聽到這是對方講的。（
    你不是經過10幾分鐘後就在看電視，沒有注意聽被告與證人
    在說什麼，為何又會聽到證人說上開話？）這是一開始進去
    對方就這樣講了云云（見本院卷第26至27頁）。證人丁○○
    於屋內聽被告與證人洪睛砡之談話時間僅約10分鐘，之後在
    看電視，並未專注聽聞被告與證人洪睛砡間之談話，且進出
    2 、3次，則證人丁○○於本院證稱：沒有聽到被告上開恐
    嚇證人洪睛砡云云，仍無法為被告有利之認定。此外，被告
    係立於債權人林山下受任人之地位，向證人陳義興催討債務
    ，而非證人陳義興向林山下催討債務，則證人陳義興等人自
    認其未積欠林山下債務時，向被告及證人丁○○否認該筆債
    務存在即可，尚無必要施以言語恐嚇。況且，證人陳義興以
    外出影印資料為由離開住處，現場僅留證人洪睛砡及甲○○
    ，渠等均為年約半百之中年女子，而被告及證人丁○○於行
    為時均未滿30歲，且年輕力壯。證人洪睛砡與甲○○又不知
    被告及證人丁○○之來歷及背景，實難想像證人洪睛砡及甲○○會對被告及證人丁○○施加恐嚇。再者，被告夥同證人
    丁○○至證人陳義興住處催討債務，證人丁○○與被告立場
    相同，其證詞是否可信，已非無疑。綜上，證人丁○○之上
    開證述，不足為有利於被告之認定，併此說明。
  (四)綜上所述，被告犯行，事證明確，堪以認定。
三、核被告所為，係犯刑法第305 條之恐嚇危害安全罪。爰審酌
    被告受託催討債務，竟不循合法途徑，出言恫嚇他人，造成
    證人洪睛砡內心恐懼，及未為進一步加害行為，暨犯後猶飾
    詞否認犯行等一切情狀，量處如主文所示之刑，並諭知如易
    科罰金之折算標準。
據上論斷，應依刑事訴訟法第284 條之1 、第299 條第1 項前段
，刑法第305 條、第41條第1 項前段，刑法施行法第1 條之1 第
1項、第2項前段，判決如主文。
本案經檢察官丙○○到庭執行職務。
中    華    民    國    98    年    9     月    30    日
                  刑事第十二庭  法  官  柯志民
以上正本證明與原本無異。
如不服本判決應於收受判決後10日內向本院提出上訴書狀，並應
敘述具體理由；其未敘述上訴理由者，應於上訴期間屆滿後20日
內向本院補提理由書（均須按他造當事人之人數附繕本）「切勿
逕送上級法院」。
                                      書記官  賴亮蓉
中    華    民    國    98    年    9     月    30    日
附錄本案論罪科刑法條：
刑法第305條
以加害生命、身體、自由、名譽、財產之事，恐嚇他人致生危害
於安全者，處二年以下有期徒刑、拘役或三百元以下罰金。


司法院資訊處製作；財團法人民間司法改革基金會備份。
